臺灣臺中地方法院刑事判決　　　　　　　95年度訴字第3470號
公　訴　人　臺灣臺中地方法院檢察署檢察官
被　　　告　甲○○
　　　　　　　　　　　21號
　　　　　　　　　　（另案於臺灣臺中監獄執行中）
　　　　　　丁○○
　　　　　　　　　　之2
上列被告因搶奪案件，經檢察官提起公訴（95年度偵字第14221號）
，本院判決如下：
    主    文
甲○○共同意圖為自己不法之所有而搶奪他人之動產，累犯，處
有期徒刑壹年陸月。
丁○○共同意圖為自己不法之所有而搶奪他人之動產，處有期徒
刑拾月。
    犯罪事實
一、甲○○曾於民國（下同）八十七年七月十三日因違反麻醉藥
    品管理條例案件經台灣高等法院台中分院判處有期徒刑三年
    四月、有期徒刑四月確定，於八十七年七月十三日因毀損、
    竊盜等案件，經臺灣屏東地方法院以八十七年度易字第一二
    三七號分別判處有期徒刑四月、七月，並經定其應執行刑有
    期徒刑十月確定，再於八十八年十月二十一日因違反槍砲彈
    藥刀械管制條例案件經台灣高等法院台中分院判處有期徒刑
    十月確定，以上違反麻醉藥品管理條例案件及槍砲彈藥刀械
    管制條例部分經定應執行刑為有期徒刑四年四月，與前開毀
    損、竊盜案件接續執行至九十一年九月三十日縮短刑期假釋
    出獄，嗣假釋經撤銷，殘刑一年二十五日於九十四年七月二
    十日始縮刑期滿執行完畢，不知悔改，於九十五年二月六日
    晚上九時二十分許，與丁○○基於意圖為自己不法之所有之
    犯意聯絡，由丁○○駕駛不詳車號之自用小客車搭載甲○○
    ，行至台中市市○○○路，見乙○○騎乘機車後載丙○○行
    經該處，認有機可趁，由丁○○將自用小客車駕駛至丙○○
    之旁邊，由甲○○從副駕駛座窗戶伸手搶奪丙○○側背在身
    上之皮包一個，內有皮夾一個、化妝包一個、摩托羅拉Ａ七
    三二型行動電話一支、現金新台幣（下同）約一千一百元、
    身分證、健保卡、東海大學學生證各一張、郵局提款卡一張
    、鑰匙一把得逞，並因而致丙○○受有左肩鎖骨骨折、左手
    、左腳擦傷之傷害，乙○○受有左手、左腳擦傷之傷害（傷
    害部分未據提出告訴）。
二、案經台中市警察局第六分局報請臺灣臺中地方法院檢察署檢
    察官偵查起訴。
    理    由
一、訊據被告丁○○對上開犯行坦承不諱，並有客戶舊機回收表
    及駕駛執照影本各一張、手機買賣讓渡書一紙、台中市警察
    局第六分局搜索扣押筆錄及扣押物品目錄表各一份、內政部
    警政署事警察局九十五年五月十六日刑紋鑑字第０九五００
    六七五九九號鑑驗書一份、行政院國軍退除役官兵輔導委員
    會台中榮民總醫院九十五年二月十三日診斷證明書一件在卷
    可憑，堪認被告丁○○任意性之自白與事實相符。另訊據被
    告甲○○矢口否認有上開搶奪犯行，辯稱：伊沒有駕駛自用
    小客車與被告丁○○共同行搶云云，惟按共同被告對於其他
    被告之案件而言，為被告以外之第三人，本質上屬於證人，
    其他共同被告對其仍享有詰問權，因此對於其他共同被告案
    件之審判而言，未使該共同被告立於證人之地位而為陳述，
    逕以依共同被告身分所為之陳述採為不利於其他被告之證據
    ，自屬剝奪被告憲法上所保障之刑事被告詰問證人之權利，
    惟法院若已使該共同被告立於證人之地位接受其他共同被告
    之詰問，則因共同被告業經以證人之身分於審判中具結陳述
    ，並給予解釋或否認之機會，而其他共同被告亦經給予對該
    共同被告就此事項詰問之機會，則共同被告於警訊、偵查中
    所為之供述自有證據能力，而得採為證據。本院於審理中令
    被告丁○○以證人之身分作證，並經雙方當事人交互詰問，
    被告丁○○於警訊、偵訊及於本院中均一致指訴上開搶案為
    伊與甲○○共同為之，應認被告丁○○之上開供述均有證據
    能力，且衡諸被告丁○○與共同被告甲○○為好友，雖有甲○○將丁○○所承租之車輛撞壞所導致之糾紛，惟該糾紛業
    已和解並已撤銷告訴，業據被告甲○○自承在卷，並經證人
    丁○○到庭結證明確，另有被告甲○○之台灣高等法院被告
    前案紀錄表一份在卷可憑，被告丁○○既坦承犯行，行搶之
    方式又係以駕駛自用小客車之方式行搶，自不可能由被告丁○○一人獨立完成，被告丁○○應無誣指被告甲○○共同行
    搶之理，被告甲○○上開辯解，應係卸責之詞，不足採信。
二、核被告甲○○、丁○○所為係犯刑法第三百二十五條第一項
    之搶奪罪，被告二人就上開犯行有犯意聯絡與行為分擔，俱
    應論以共同正犯（無新舊法比較適用問題詳後述）。被告甲○○曾於八十七年七月十三日因違反麻醉藥品管理條例案件
    經台灣高等法院台中分院判處有期徒刑三年四月、有期徒刑
    四月確定，於八十七年七月十三日因毀損、竊盜等案件，經
    臺灣屏東地方法院以八十七年度易字第一二三七號分別判處
    有期徒刑四月、七月，並經定其應執行刑有期徒刑十月確定
    ，再於八十八年十月二十一日因違反槍砲彈藥刀械管制條例
    案件經台灣高等法院台中分院判處有期徒刑十月確定，以上
    違反麻醉藥品管理條例案件及槍砲彈藥刀械管制條例部分經
    定應執行刑為有期徒刑四年四月，與前開毀損、竊盜案件接
    續執行至九十一年九月三十日縮短刑期假釋出獄，嗣假釋經
    撤銷，殘刑一年二十五日於九十四年七月二十日始縮刑期滿
    執行完畢，有台灣高等法院被告前案紀錄表一份在卷可憑，
    其於有期徒刑執行完畢後之五年之內，再犯本件有期徒刑以
    上之罪，為累犯，依法加重其刑（無新舊法比較適用問題，
    詳後述）。爰審酌被告二人均年輕力壯，不思以勞力換取金
    錢，以駕駛自用小客車貼近機車之方式行搶行進中之機車上
    之財物，並因而造成被害人摔落地面受傷之結果，所得固然
    不多，惟渠等所為危害社會治安甚大，犯後被告丁○○坦承
    犯行，態度尚稱良好，惟被告甲○○飾詞狡辯，不知悔改等
    一切情狀，分別量處如主文所示之刑。
三、按被告行為後，刑法業於九十四年一月七日修正，於同年二
    月二日公布，並於九十五年七月一日施行。按行為後法律有
    變更者，適用行為時之法律，但行為後之法律有利於行為人
    者，適用最有利於行為人之法律，修正後即現行刑法第二條
    第一項定有明文。此條規定乃與刑法第一條罪刑法定主義契
    合，而貫徹法律禁止溯及既往原則，係規範行為後法律變更
    所生新舊法律比較適用之準據法，是刑法第二條本身雖經修
    正，但刑法第二條既屬適用法律之準據法，本身尚無比較新
    舊法之問題，應一律適用裁判時之現行刑法第二條規定，以
    決定適用之刑罰法律，合先敘明。以下即比較修正施行前後
    刑法暨相關法律之規定：
（一）修正前刑法第二十八條規定：「二人以上共同『實施』
      犯罪之行為者，皆為正犯。」與修正後同條：「二人以上
      共同『實行』犯罪之行為者，皆為正犯。」之規定，二者
      在用語上固有不同，惟其修法理由乃在原「實施」一詞之
      範圍，在解釋上是否包括「陰謀共同正犯」及「預備共同
      正犯」存有爭議，為杜爭議，明白宣示本條不包括「陰謀
      共同正犯」及「預備共同正犯」，但仍包括共謀共同正犯
      ，乃將「實施」修正為「實行」，此觀諸立法理由說明即
      明，無關對行為人有利、不利之比較，直接適用裁判時有
      效之法律（最高法院九十五年第二十一次刑事庭會議決議
      參照）。
（二）新法規定累犯之再犯罪以故意為限，與舊法之不限故意、
      過失有，自屬有利於被告，惟新法第四十七條第二項、第
      四十九條將受強制工作處分執行完畢或免除執行後，因而
      免其刑之執行者，及犯軍法裁判執行完畢者，均屬前犯罪
      部分，則屬不利於行為人，惟本案被告甲○○於有期徒刑
      執行完畢後之五年以內再故意犯本件有期徒刑以上之罪，
      不論依修正前之刑法第四十七條，或修正後之刑法第四十
      七條第一項之規定，均構成累犯，對被告而言並無有利或
      不利之情形，依刑法第二條第一項前段之規定，應適用修
      正前刑法第四十七條之規定論以累犯。
據上論斷，應依刑事訴訟法第二百九十九條第一項前段，刑法第
二十八條、第三百二十五條第一項、刑法第二條第一項前段、修
正前刑法第四十七條，判決如主文。
中　　華　　民　　國　　96　　年　　1　　月　　12 　日
                  刑事第十五庭  審判長法官  曾佩琦
                                法      官  周瑞芬
                                法      官  陳如玲
上正本證明與原本無異。
如不服本判決，應於送達後十日內向本院提出上訴狀（須附繕
本），上訴於台灣高等法院台中分院。
                                 書 記 官
中　　華　　民　　國　　96　　年　　1　　月　　12 　日
中華民國刑法第325條
（普通搶奪罪）
意圖為自己或第三人不法之所有，而搶奪他人之動產者，處 6 月
以上 5 年以下有期徒刑。
因而致人於死者，處無期徒刑或 7 年以上有期徒刑，致重傷者，
處 3 年以上 10 年以下有期徒刑。
第 1 項之未遂犯罰之。
